【裁判字號】    91,易,1560
【裁判日期】    920130
【裁判案由】    竊盜等
【裁判全文】
臺灣臺南地方法院刑事判決                        九十一年度易字第一五六號
    公  訴  人  臺灣臺南地方法院檢察署檢察官
    被      告  乙○○  男  四.
右列被告因竊盜案件，經檢察官提起公訴（九十一年度偵字第一○○六七號），本院
判決如左：
    主      文
乙○○共同偽造公印文，處有期徒刑捌月。扣案偽造之「８Ｊ─２９３０」汽車牌照
貳面、「甲○○」印章壹個及偽造「甲○○」之國民身分證、汽車行車執照各壹張均
沒收。
    事      實
一、乙○○與於民國（下同）九十一年九月二十四日，與不詳姓名、年籍，綽號「阿
    風」之成年男子，共同基於偽造國民身分證之犯意聯絡，由乙○○將其相片交予
    不詳姓名、年籍，綽號「阿風」之成年男子，由該男子將乙○○之照片一張貼於
    名為甲○○之國民身分證上為行為之分擔，偽造內政部公印文並於乙○○照片左
    下角騎縫處偽造鋼印文一枚（上有：臺灣省．臺南．．等字），藉以共同偽造「
    甲○○」之國民身分證一張。該不詳姓名、年籍，綽號「阿風」之成年男子復自
    行偽造屬特許證之牌照號碼８Ｊ─２９３０汽車車牌二面及「甲○○」之行車執
    照一張，復偽刻「甲○○」之印章一個，於九十一年九月二十五日將上開竊得之
    車牌號碼ＤＹ─３７７３號自小客車汽車牌照二面卸下，自行換上經偽造之「８
    Ｊ─２９３０」汽車牌照後，將該自小客車及「甲○○」之國民身分證、行車執
    照各一張、印章一個交由乙○○，該男子並告知乙○○上開車輛為竊得之物，且
    「８Ｊ─２９３０」汽車牌照二面、「甲○○」之行車執照一張、印章一個亦屬
    偽造，惟苟乙○○將之典當後，將可獲得典當後所得百分之六之佣金等語。乙○○為貪圖小利，明知上開自小客車為贓物而收受後，猶基於行使偽造特種文書之
    犯意，攜帶綽號「阿風」之成年男子所偽造之「甲○○」國民身分證、汽車行車
    執照各一張及「甲○○」印章一個，駕駛已懸掛偽造之「８Ｊ─２９３０」汽車
    牌照之自小客車，至臺南市○○○路○段二五三號「華興當舖」欲以新臺幣（下
    同）六十萬元典當該車時，在該址前為警發現乙○○行蹤可疑，而當場查獲並扣
    得上開自小客車一輛（業據發還車主丙○○）、「８Ｊ─２９３０」汽車牌照二
    面、印章一個及經偽造之「甲○○」國民身分證、汽車行車執照各一張。
二、案經臺南市警察局第一分局報告臺灣臺南地方法院檢察署檢察官偵查起訴。
    理      由
一、訊據被告乙○○於本院審理時就其與不詳姓名、年籍，綽號「阿風」之成年男子
    共同偽造「甲○○」之國民身分證一張，並於該男子將屬於贓物並懸掛偽造車牌
    之上開自小客車交伊典當乙節坦承不諱，供稱：「是阿風拿身分證去偽造，阿風
    事前有跟我說是要偽造」等語明確（見本院九十二年一月十七日審理筆錄），足
    證被告就偽造「甲○○」之國民身分證之部分，與綽號「阿風」之成年男子確有
    犯意之聯絡及行為之分擔，要屬無訛。而徵諸被告供稱：「阿風把車交給我時，
    我才知道車牌是偽造。是他叫我去當車子，但他要給我佣金百分之六」等語明確
    （見同日筆錄），經核與被害人丙○○、甲○○於警訊中所指訴之情節大致相符
    （見臺南市警察局第一分局九十一年九月二十五日偵訊筆錄），且有扣押書、贓
    物認領保管單各一紙、照片五幀及偽造之「８Ｊ─２９３０」汽車牌照二面及「
    甲○○」之國民身分證、汽車行車執照各一張、印章一個在卷足參，足見被告係
    為貪圖典當後所得百分之六佣金，始與綽號「阿風」之成年男子，共同基於行使
    偽造特種文書之犯意聯絡，推由被告向「華興當舖」行使偽造之「甲○○」國民
    身分證、汽車行車執照各一張及行使偽造之車牌二張而為行為之分擔至明。且被
    害人甲○○於警訊中亦陳稱：「這個號碼８Ｊ－２９３０號是登記我本人所有，
    但是懸掛在該贓車上的兩面車牌則不是我本人所有，因為監理站的車牌，還懸掛
    在我的汽車上」等語明確（見臺南市警察局第一分局偵查卷九十一年九月二十五
    日偵訊筆錄），足證被告所行使之上開「８Ｊ－２９３０號」車牌二面確為偽造
    無誤。又被告與綽號「阿風」之成年男子共同偽造「甲○○」國民身分證一張及
    共同行使偽造之車牌二張、「甲○○」之行車執照一張，客觀衡之，確足以生損
    害於甲○○及戶政機關對於國民身分證、監理機關對車籍管理之正確性，至為灼
    然。再參以卷附甲○○國民身分證與偽造之甲○○國民身分證內關於甲○○之國
    民身分證統一編號、父母親、配偶之姓名、出生日期等經核並不相符，並佐以甲○○之汽車行車執照上之發照日期及編號亦屬迥異，足見前揭身分證及行車執照
    係經偽造之特種文書無誤，則甲○○國民身分證上內政部公印文、國民身分證上
    被告乙○○照片騎縫處左下角之鋼印公印文一枚（上有：臺灣省．臺南．．等字
    ）、行車執照上「交通部行車執照」、「臺灣省公路局行車執照」二枚，自均屬
    偽造之公印文，殆無疑義。另酌以被告亦自承於「阿風」交車時即知車牌係偽造
    ，並與之約定以典當車子之佣金百分之六作為酬勞等語（見本院九十二年一月十
    七日審理筆錄），準此諸節以觀，顯見綽號「阿風」之成年男子交車予被告時，
    被告即明知上開自小客車並非循正常管道取得，至屬灼然，益徵被告主觀上確係
    明知該車為贓物至明；再者，衡諸經驗法則，苟該車確為綽號「阿風」之成年男
    子所有，由綽號「阿風」之成年男子自行典當即可，又何須委由被告行使偽造之
    國民身分證、汽車之行車執照及偽造之車牌典當？並約定苟交易成功，即可由被
    告取得百分之六之佣金？益見被告於收受該自小客車時，主觀上確係明知為贓物
    ，要屬無疑。此外，復有贓物領具、「車輛竊盜、車牌失竊資料個別查詢報表─
    查詢車輛認可資料」各一紙附卷可憑，是被告之此部分自白經核與事實相符，堪
    可採信。本件事證明確，被告前揭犯行均堪以認定。
二、汽車牌照為公路監理機關所發給，固具有公文書性質，惟依道路交通安全規則第
    十二條（舊）規定，汽車牌照僅為行車之許可憑證，自屬於刑法第二百十二條所
    列特許證之一種，最高法院六十三年臺上字第一五五○號判例可資參照。核被告
    所為，係犯刑法第二百十六條行使第二百十二條之特種文書罪、第二百十八條第
    一項偽造公印文罪及同法第三百四十九條第一項之收受贓物罪。被告與姓名、年
    籍不詳，綽號「阿風」之成年男子就偽造「甲○○」之國民身分證一張、偽造上
    開證件上之公印文及行使偽造「甲○○」國民身分證、汽車行車執照、行使偽造
    屬特許證之車牌部分，均有犯意之聯絡及行為之分擔，為共同正犯。又被告推由
    綽號「阿風」之成年男子共同偽造甲○○國民身分證上內政部公印文一枚、偽造
    國民身分證上被告乙○○照片騎縫處左下角之鋼印公印文一枚（上有：臺灣省．
    臺南．．等字），時間空間完全緊密相接，且均係利用同一之犯罪機會，顯屬單
    一之犯意決定，其接續多次行為而侵害一個法益，為接續犯，屬單純一罪。被告
    偽造特種文書（國民身分證）之低度行為，為偽造公印文之高度行為所吸收，不
    另論罪。又被告所犯行使偽造特種文書罪、偽造公印文罪及收受贓物罪三罪間，
    有方法目的、行為結果之牽連關係，應依刑法第五十五條規定，從一重之偽造公
    印文罪處斷。公訴人雖僅就偽造特種文書罪之犯行提起公訴，然檢察官就犯罪事
    實一部起訴者，其效力及於全部，本件被告就偽造公印文部分與偽造特種文書部
    分（國民身分證），有吸收犯之實質上一罪之關係；而就收受贓物之部分，復與
    上開偽造公印文罪及行使偽造特種文書罪部分，有牽連犯之關係，本院自應就屬
    於實質上及裁判上一罪之偽造公印文及收受贓物罪部分一併予以審理，附此敘明
    。爰審酌被告犯罪之動機、目的貪圖不法利益、手段非輕、所生危害、犯罪後態
    度良好等一切情狀，量處如主文所示之刑，以資懲儆。又扣案之偽造「８Ｊ─２
    ９３０」汽車牌照二面、「甲○○」之國民身分證、汽車行車執照各一張，為被
    告所有供犯罪所用之物，業據被告坦認無誤（見本院九十一年十一月二十日訊問
    筆錄），應依刑法第三十八條第一項第二款宣告沒收；另扣案偽造之「甲○○」
    印章一個，應依同法第二百十九條之規定予以沒收。
三、公訴意旨另略以：被告乙○○於九十一年九月十六日晚上十一時許，在臺中縣大
    里市○○路與爽文路口，與不詳姓名、年籍，綽號「阿風」之成年男子，共同基
    於意圖為自己不法所有之犯意聯絡，竊取丙○○所有之車牌號碼ＤＹ─３７７３
    號自小客車，由不詳姓名、年籍，綽號「阿風」之成年男子與被告乙○○共同連
    續偽造屬特許證之牌照號碼８Ｊ─２９３０汽車車牌二面、甲○○之行車執照一
    張，並共同偽刻「甲○○」之印章一個，均足以生損害於監理機關對於汽車管理
    之正確性及甲○○，被告乙○○為持以行使之用，乃將竊得之車牌號碼ＤＹ─３
    ７７３號自小客車汽車牌照二面卸下，換上共同偽造之「８Ｊ─２９３０」汽車
    牌照後，至臺南市○○○路○段二五三號「華興當舖」以六十萬元典當該車時，
    在該址前為警發現被告乙○○行蹤可疑，而當場查獲並扣得上開自小客車一輛（
    業據發還車主丙○○）、「８Ｊ─２９３０」汽車牌照二面、印章一顆及「甲○○」之國民身分證、汽車行車執照各一張，因認被告涉有刑法第三百二十條第一
    項之共同竊盜罪嫌、第二百十二條共同連續偽造特種文書及第二百十七條第一項
    偽造印章罪嫌。
四、按犯罪事實應依證據認定之，無證據不得推定其犯罪事實，刑事訴訟法第一百五
    十四條定有明文。認定不利於被告之事實，須依積極證據，苟積極證據不足為不
    利於被告事實之認定時，即應為有利於被告之認定，更不必有何有利之證據；又
    刑事訴訟法上所謂認定犯罪事實之證據，係指足以認定被告確有犯罪行為之積極
    證據，其於訴訟上之證明，須於通常一般之人均不致有所懷疑，而得確信其為真
    實之程度，使得據為有罪之認定；事實之認定，應憑證據，如未能發現相當證據
    ，或證據不足以證明，自不能以推測或擬制之方法，為裁判基礎；又刑事訴訟上
    證明之資料，無論其為直接證據或間接證據，均需達於通常一般之人均不致有所
    懷疑，而得確信其為真實之程度，始得據為有罪之認定，若其關於被告是否犯罪
    之證明未能到達此程度，而有合理性懷疑之存在，致使無從形成有罪之確信，根
    據「罪證有疑，利於被告」之證據法則，即不得遽為不利被告之認定；其以情況
    證據斷罪時，尤需基於該證據於直接關係上所可證明之他項情況事實，本乎推理
    作用足以確證被告有罪，方為合法，不得徒憑主觀上之推想，將一般經驗上有利
    被告之其他合理情況逕予排除，最高法院三十年上字第八一六號、二十九年上字
    第三一０五號、七十六年度台上字第四九八六號、四十年台上字第八六號、七十
    六年度台上字第四九八六號、三十二年度上字第六七號判例可資參照。
六、本件公訴人認被告乙○○涉有右揭犯嫌，無非係以被害人丙○○、甲○○於警訊
    中之指訴，且有扣押物品清單、贓物認領保管單各一紙、照片五幀附卷及偽造之
    「８Ｊ─２９３０」汽車牌照二面、印章一顆為論述之依據。訊據被告堅詞否認
    有上開犯行，辯稱：車子是「阿風」交給我的，是他叫我拿去當舖典當的等語（
    見本院九十二年一月十七日審理筆錄）。
七、經查：被害人甲○○於警訊中陳稱：「這個號碼８Ｊ－２９３０號是登記我本人
    所有，但是懸掛在該贓車上的兩面車牌則不是我本人所有，因為監理站的車牌，
    還懸掛在我的汽車上」等語（見臺南市警察局第一分局偵查卷九十一年九月二十
    五日偵訊筆錄），被害人丙○○則陳稱：「我是於九十一年九月十六日二十三時
    ，在臺中縣大里市○○○○路與爽文路口失竊的（引擎號碼：ＡＤＭ２１０９Ｇ
    Ｌ０７９０１號），失竊後，我有於九十一年九月十六日二十三時三十分向臺中
    縣參峰分局國光派出所報失竊」等語（見同日筆錄），足證渠等所陳述之詞，充
    其量僅得證明上開「８Ｊ－２９３０號車牌二面係遭偽造，且（引擎號碼：ＡＤ
    Ｍ２１０９ＧＬ０７９０１號）之自小客車係於九十一年九月十六日晚上二十三
    時許，在臺中縣大里市○○○○路與爽文路口失竊乙情，惟尚無從憑此，即遽認
    係本案被告所竊取及偽造至明。亦即，依嚴格之證據法則，尚難憑被害人甲○○
    、丙○○警訊中之所陳牌照遭偽造及車輛失竊乙節，即認均為本案被告所為。是
    被告偽造「８Ｊ－２９３０號」車牌二面及於九十一年九月十六日竊取丙○○引
    擎號碼：ＡＤＭ２１０９ＧＬ０７９０１號之自小客車之證明，應認尚未能到達
    此一高度蓋然性之程度，而有合理性懷疑之存在，致使無從形成有罪之確信，根
    據「罪證有疑，利於被告」之證據法則，即不得遽為不利被告之認定，殆無疑義
    。另扣押書僅得證明本案扣押之物為何、贓物認領保管單僅得證明贓物為原所有
    權人認領並取回、照片五幀及偽造之「８Ｊ─２９３０」汽車牌照二面、印章一
    顆，亦僅得證明該車遭竊及牌照、印章遭偽造諸節，尚無從證明即均係被告所為
    ，至屬灼然。本案被告固確有共同偽造公印文及共同行使偽造特種文書之犯行（
    即行使偽造「甲○○」國民身分證、汽車行車執照部分），已如前述，惟按以情
    況證據斷罪時，尤需基於該證據於直接關係上所可證明之他項情況事實，本乎推
    理作用足以確證被告有罪，方為合法，不得徒憑主觀上之推想，將一般經驗上有
    利被告之其他合理情況逕予排除，是本件應認係被告為貪圖佣金，始出面為人頭
    而代綽號「阿風」之成年男子典當車輛，較與實情相符而屬可信，殆無疑義。綜
    上各情相互勾稽，認定不利於被告乙○○之偽造車牌、印章及竊取上開自小客車
    之事實，既須依積極證據，苟上開積極證據不足為不利於被告事實之認定時，即
    應為有利於被告之認定，更不必有何有利之證據，因而公訴意旨認被告此部分涉
    有共同偽造特種文書、偽造印章部分（即偽造「８Ｊ─２９３０」汽車牌照二面
    、偽造「甲○○」之行車執照一張及偽造印章一顆）及共同竊取被害人丙○○自
    小客車部分（引擎號碼：ＡＤＭ２１０９ＧＬ０７９０１號），即有未合。此外
    ，復查無其他積極證據足認被告確涉有共同偽造特許證（即車牌二面）、偽造「
    甲○○」行車執照一張、偽造印章一顆及竊取被害人丙○○之自小客車之證據，
    惟公訴意旨既認此部分事實與前揭論罪科刑部分分別有方法、目的之牽連關係及
    高度行為吸收低度行為之關係，為裁判上一罪，爰就此部分均不另為無罪之諭知
    ，附此敘明。
據上論斷，應依刑事訴訟法第二百九十九條第一項前段，刑法第二十八條、第二百十
六條、第二百十二條、第二百十八條第一項、第三百四十九條第一項、第五十五條、
第三十八條第一項第二款、第二百十九條，罰金罰鍰提高標準條例第一條前段，判決
如主文。
本案經檢察官陳鋕銘到庭執行職務
中      華      民      國      九十二      年      一    月    三十    日
                  臺灣臺南地方法院刑事第七庭
                                  審判長法官   黃光進
                                        法官   林欣玲
                                        法官   黃翰義
右正本證明與原本無異
如不服本判決應於送達後十日內向本院提出上訴狀（應附繕本）。
                                      書記官   鍾錦祥
中      華      民      國      九十二      年      一    月    三十    日
附錄本案論罪科刑法條全文：
中華民國刑法第二百一十六條
 (行使偽造變造或登載不實之文書罪)
行使第二百十條至第二百十五條之文書者，依偽造、變造文書或登載不實
事項或使登載不實事項之規定處斷。
中華民國刑法第二百一十二條
 (偽造變造特種文書罪)
偽造、變造護照、旅券、免許證、特許證及關於品行、能力服務或其他相
類之證書、介紹書，足以生損害於公眾或他人者，處一年以下有期徒刑、
拘役或三百元以下罰金。
中華民國刑法第二百一十八條
 (偽造盜用公印或公印文罪)
偽造公印或公印文者，處五年以下有期徒刑。
盜用公印或公印文足以生損害於公眾或他人者，亦同。
中華民國刑法第三百四十九條
收受贓物者，處三年以下有期徒刑、拘役或五百元以下罰金。
搬運、寄藏、故買贓物或為牙保者，處五年以下有期徒刑、拘役或科或併
科一千元以下罰金。
因贓物變得之財物，以贓物論。


司法院資訊處製作；財團法人民間司法改革基金會備份。
